【裁判字號】    97,上更(一),54
【裁判日期】    970804
【裁判案由】    違反毒品危害防制條例
【裁判全文】
臺灣高等法院高雄分院刑事判決      97年度上更(一)字第54號
上  訴  人
即  被  告  甲○○
                   （現在臺灣東成技能訓練所執行中）
選任辯護人  邱超偉  律師
            石繼志  律師
上列上訴人因違反毒品危害防制條例案件，不服臺灣高雄地方法
院96年度訴緝字第45號中華民國96年5 月23日第一審判決（起訴
案號：臺灣高雄地方法院檢察署95年度偵字第11598 號），提起
上訴，判決後經最高法院發回更審，本院判決如下：
     主  文
上訴駁回。
    事  實
一、甲○○與劉昭君、陳智雄（現上訴由本院更審審理中）等人
    均明知海洛因係毒品危害防制條例第2 條第2 項第1 款所定
    第一級毒品，依法不得販賣或持有，詎渠等意圖牟利乃共同
    基於販賣第一級毒品之犯意聯絡，約定由甲○○提供數量不
    詳之第一級毒品海洛因以供販賣，另指派陳智雄負責接聽電
    話、再委由劉昭君前往指定地點交付毒品等方式而分擔實施
    販賣毒品之舉。嗣於民國（以下同）95年3 、4 月間某日，
    甲○○之友人盧裕芳臨時以電話聯絡甲○○，向其表示欲購
    買數量為新台幣（以下同）3 千元之第一級毒品海洛因，渠
    等乃推由甲○○負責與盧裕芳聯絡該次毒品交易事宜。隨後
    盧裕芳即依甲○○之指示自行前往林園鄉某地點後再以電話
    聯絡，甲○○遂前往引領盧裕芳前往高雄縣林園鄉○○村○
    ○路189 號7 樓一址，俟盧裕芳將現金3 千元交予甲○○後
    ，再由甲○○將其所購買第一級毒品海洛因1 包交予盧裕芳
    收受而既遂，其後甲○○並當場介紹劉昭君、陳智雄2 人予
    盧裕芳認識。嗣於95年4 月25日8 時10分許，經警持法院核
    發之搜索票在上址依法執行搜索而當場查獲劉昭君，並扣得
    如附表編號至所示之物品，因而查悉上情。復於同年月
    30日1 時20分許，再循線前往高雄縣林園鄉○○村○○路2
    巷2 之4 號內查獲陳智雄，另扣得如附表編號、所示之
    物品。
二、案經高雄縣政府警察局林園分局移送台灣高雄地方法院檢察
    署檢察官偵查起訴。
    理  由
壹、證據能力部分：
一、證人即共同被告劉昭君、證人盧裕芳警詢之陳述具有證據能
    力：
（一）證人即共同被告劉昭君前於警詢中供稱其與陳智雄共同為
      上訴人甲○○販賣毒品等語，嗣於審判中則否認上情；至
      證人盧裕芳則在警詢中指證曾向上訴人甲○○購買1 次毒
      品、並經其介紹與劉昭君、陳智雄2 人認識，惟於原審審
      理中改稱從未向甲○○購買毒品，是渠等警詢及法院審理
      時之證述已有前後陳述不符之情形。審酌證人即共同被告
      劉昭君、證人盧裕芳警詢之證述相距案發日較近，當時記
      憶自較深刻，可立即反應所知，不致因時隔日久而遺忘案
      情，且較無來自人情之壓力，而出於不想生事之指證，或
      故為迴護而事後串謀之可能，甚而恐因其警詢所述將導致
      本身所涉他案受有刑事訴追之虞。綜此以觀，渠等於警詢
      之證述客觀上應具較可信之特別情況，且為證明犯罪事實
      存否所必要，依刑事訴訟法第159 條之2 規定，其警詢證
      言自有證據能力。
（二）又本件固經共同被告劉昭君辯稱其在警詢中遭到承辦員警
      以腳踹、踢云云。然經原審於準備程序中完整勘驗其警詢
      筆錄製作過程，其間除因錄音帶換面、劉昭君最初表示要
      選任律師、或於筆錄製作期間因劉昭君打哈欠後各有中斷
      錄音之情形（參見95年度訴字第2894號卷95年11月15日準
      備程序筆錄暨辯護人檢附之完整譯文）外，其餘詢問過程
      均屬連續而未中斷，且參以劉昭君自95年4 月25日下午製
      作警詢筆錄後，旋於同日晚間台灣高雄地方法院檢察署內
      勤訊問時經檢察官當庭檢查其身體，並未發現有何傷痕或
      瘀血，此有卷附訊問筆錄可證（見95年度偵字第11598 號
      卷第53頁），是以劉昭君此部分抗辯尚非有據。
（三）證人劉昭君之辯護人前於原審審理中雖另以：承辦員警於
      訊問之初並未告知應如何選任律師、亦未給予其足夠且適
      當之機會決定是否委請律師到場即逕自開始製作筆錄，況
      警詢筆錄製作過程中劉昭君確有毒癮發作之情形，是其警
      詢陳述應非出於任意性等語為其辯護。茲依原審勘驗劉昭
      君警詢內容結果，該次筆錄製作過程係先由承辦員警依刑
      事訴訟法第95條規定告知權利後，劉昭君先表示要委任律
      師到場，員警乃於同日12時51分暫停詢問並中斷錄音，嗣
      於同日12時55分再經劉昭君表示無庸選任律師後，始由員
      警重行詢問。就此本院認為前開等候期間先後相隔不過4
      分鐘，確有使劉昭君難以完整、妥適決定是否選任律師到
      場之程序瑕疵。然參諸我國刑事訴訟法對於被告訴訟權利
      之保障非僅只一端，本件承辦員警於製作筆錄之初既已同
      時告知得依法行使緘默權，故劉昭君是時仍可拒絕接受詢
      問，以為適當之權利救濟，尚不得徒以前述瑕疵即全然否
      定其警詢陳述之任意性。再者，劉昭君在筆錄製作過程確
      因毒癮發作而有打哈欠、想要嘔吐等情形，然其已先由員
      警詢問是否要中斷詢問、隔日再移送等語，劉昭君則表示
      可以繼續接受詢問，隨後經員警繼續以一問一答之方式製
      作筆錄，劉昭君針對員警所提問題尚能完整、連續且清楚
      地回答，遇有開放式問題（例如「筆記本作何用途？」、
      「扣案物品為何人所有？」）時，亦能詳述事實經過，並
      陳述伊並非販賣毒品、僅係為被告甲○○送貨而已，以及
      伊與陳智雄、被告甲○○等人各自分工情形等情甚詳。況
      倘劉昭君果係基於身體不適、想要趕快結束筆錄製作過程
      之目的而為陳述，又豈有甘冒販賣第一級毒品罪之重典，
      而逕自坦承其為上訴人甲○○聯絡交易及運送海洛因毒品
      犯罪事實之理。故認劉昭君於警詢筆錄製作過程雖略有毒
      癮發作之情形，然尚未足以影響其自白之任意性，揆諸前
      揭說明，要不得遽認劉昭君該等自白果有遭受不正取供而
      不具任意性之情事，自得採為認定事實之適法證據。
二、證人乙○○於警詢之陳述不具證據能力：
    證人乙○○雖於警詢指證檢舉上訴人甲○○販賣毒品之事實
    ，然因未於審判中依法到庭證述，且其警訊中之檢舉內容不
    具體，只泛言要檢舉上訴人甲○○販賣毒品，當無依刑事訴
    訟法第159 條之2 規定比較其先後陳述是否相符及是否具有
    特別可信性之情形，故不以證人乙○○警詢中陳述採為認定
    被告甲○○成立犯罪與否之憑據。
三、證人即共同被告劉昭君、證人盧裕芳偵查中陳述部分：
    刑事訴訟法第159 條之1 第2 項所稱「得為證據」者，應解
    釋為檢察官訊問被告以外之人即證人之程序，已給被告或其
    辯護人對該被告以外之人行詰問之機會，而無顯不可信之情
    況，或該被告以外之人於審判中到場作證，並給被告或其辯
    護人對其行詰問之機會，但其於審判中之陳述與偵查中向檢
    察官所為陳述不一致，而偵查中向檢察官所為陳述無顯不可
    信之情況，或該被告以外之人因死亡或身心障礙或所在不明
    或滯留國外而無法於審判期日到庭陳述之傳喚不能情形者為
    限，始得例外容許之，以確保被告之反對詰問權；而對此項
    陳述所設「無顯不可信」之要件，亦應解為屬於證據能力之
    規定，而非陳述內容證明力之問題；至於被告以外之人於偵
    查中向檢察官所為陳述是否具備「無顯不可信」之要件而具
    有證據能力，法院應就該被告以外之人在檢察官面前所為陳
    述之外部附隨之環境或條件判斷之，然後於判決理由內明確
    說明其採用在檢察官面前所為陳述之心證理由，方為適法（
    最高法院95年度台上字第3220號判決意旨參照）。以下謹就
    共同被告劉昭君、證人盧裕芳、劉國明等人偵查中陳述證據
    能力分述如下：
（一）證人盧裕芳於偵查中乃證述上訴人甲○○與劉昭君、陳智
      雄2 人涉有共同販賣毒品之情，嗣於原審審判中則否認上
      情。故其針對本案重要情節前後所述已有不符。衡諸常情
      ，我國刑事訴訟法規定檢察官乃代表國家偵查犯罪、實施
      公訴，必須對於被告之犯罪事實負舉證之責，並賦予檢察
      官傳喚或拘提被告等強制處分權，依法亦有訊問被告及證
      人之權，且負有客觀性義務，對被告有利情形，亦應予注
      意，而實務運作時，偵查中檢察官向被告以外之人所取得
      之陳述，原則上均能遵守法律規定，不致違法取供，其可
      信性極高，又證人盧裕芳於本院審理中亦未指稱其在偵查
      中所言有何非出於任意性而為陳述之情事。是以審酌該證
      人於偵查中具結證述之際，其外部附隨之環境或條件並無
      不當，依前開說明，證人盧裕芳於偵查中向檢察官所為證
      述自得採為本件之證據。
（二）證人共同被告劉昭君前於偵查中雖同經檢察官以證人身份
      加以傳訊，然渠所述之情均核與原審審理中所述者大抵相
      符，應逕以渠於本院審理中證述作為認定事實之依據，再
      無引用其偵查中陳述之必要。
四、證人即共同被告劉昭君、證人盧裕芳前於台灣高雄地方法院
    95年度訴字第2894號案件審理中所為證述部分：
    查證人即共同被告劉昭君、證人盧裕芳前於台灣高雄地方法
    院95年度訴字第2894號案件審理中雖以證人身分而為證述，
    其中共同被告劉昭君所述部分核與本案審理中所述者大抵相
    符，自應逕以渠等於法院審理中證述作為認定事實之依據，
    再無引用其偵查中陳述之必要。另證人盧裕芳所為證述部分
    ，業因是時未及賦予上訴人甲○○暨其辯護人對質詰問之機
    會，從而該等陳述依法乃屬傳聞證據，原不具證據能力，然
    參以此等陳述既經檢察官、上訴人甲○○暨其辯護人等均明
    知其有第159 條第1 項不得為證據之情形，而未於言詞辯論
    終結前聲明異議，且是證人盧裕芳在法院所為之陳述，復審
    酌該等陳述作成之外部情況並無不當，揆諸前揭法條說明，
    自得逕以前開證據方法採為認定事實之依據。
貳、實體部分：
一、訊之上訴人即被告甲○○雖坦承認識共同被告劉昭君，惟矢
    口否認有何與劉昭君、陳智雄共同販賣第一級毒品海洛因予
    盧裕芳之犯行，辯稱：我雖然從小就認識劉昭君，但已經很
    久沒有聯絡，至於陳智雄、盧裕芳2 人則完全不認識，我從
    未前往高雄縣林園鄉○○村○○路189 號7 樓，更未曾販賣
    第一級毒品海洛因予盧裕芳云云。惟查：
（一）證人盧裕芳前於95年3 月初某日，以電話聯絡甲○○表示
      欲購買第一級毒品海洛因，嗣依甲○○之指示自行前往林
      園鄉某處，再由甲○○引領前往高雄縣林園鄉○○村○○
      路189 號7 樓，以此方式購得第一級毒品海洛因之事實，
      已據證人盧裕芳先後於警詢及偵查中證述綦詳。又刑事實
      務上之對人指認，乃於案發後經由證人（包括被害人、共
      犯或目擊之第三人等）指證並確認犯罪行為人之證據方法
      。現行刑事訴訟法並無關於指認程序之規定，如何由證人
      正確指認犯罪行為人，自應依個案具體情形為適當之處理
      。指認程序固須注重人權之保障，亦須兼顧真實之發現，
      以確保社會正義實現之基本目的。如證人陳述係出於親身
      經歷之見聞所為指認，並依法踐行調查程序後，綜合證人
      於案發時停留之時間及所處環境等各項情況，足資認定其
      確能對被告觀察明白，認知被告行為之內容，該事後依憑
      個人之知覺及記憶所為之指認客觀可信，並非出於不當暗
      示，亦未違悖一般日常生活經驗之定則或論理法則，又非
      單以證人之指認為被告論罪之唯一依據時，即非不得採為
      判決基礎（最高法院95年度台上字第5810號判決意旨參照
      ）。蓋以本件業據證人盧裕芳證述：我當天除向甲○○購
      買毒品外，另由甲○○介紹其他2 位成員與我認識，說明
      渠等販賣毒品分工情形，更向我表示以後如要購買毒品可
      以直接找其他2 人，然後大家就一起坐下來聊天等情甚詳
      ，足見證人盧裕芳雖僅前往上址1 次，然因透過甲○○詳
      細介紹、且慮及日後本身亦有陸續購買毒品之必要，是其
      對於甲○○以外之其他2 人自有相當程度之認識，應無輕
      易誤認之虞。是以證人盧裕芳固於審理時證稱：我在警詢
      中雖有指認劉昭君、陳智雄之照片、但渠2 人實際上與當
      初經由甲○○介紹認識之人外型並非相同云云。惟查，本
      案乃證人盧裕芳前因施用毒品遭警查獲後，於95年6 月28
      日警詢中主動表示欲提供購買毒品來源予員警循線查緝，
      遂由員警提供劉昭君、陳智雄與甲○○等人之彩色半身近
      照供其指認，並經其親自捺印確認無誤，是其為求將來得
      獲有減輕其刑之寬免，當無任意誣指他人致使員警無從循
      線追查之可能，是顯見上訴人甲○○確有販賣毒品海洛因
      給盧裕芳，並當場介紹劉昭君、陳智雄給盧裕芳認識。
（二）證人即共同被告劉昭君於警詢中陳稱：「（高雄縣林園鄉
      ○○村○○路189 號7 樓，何人承租？何人在居住？）是
      綽號（六和）男子所承租，因六合男子已入獄，所以甲○
      ○叫我和陳智雄去居住」、「（你有無販賣毒品海洛因？
      ）我沒有販賣海洛因，只替甲○○送毒品海洛因交易而已
      ，實際上是甲○○在販賣毒品」、「你替甲○○送毒品海
      洛因交易，有無薪水？薪水為何？）甲○○有發薪水給我
      ，每日新台幣700 元－800 元，另外毒品提供我施打…」
      ；並證稱：「（陳智雄有無販賣毒品海洛因？）陳智雄只
      負責聽電話連絡交易的數量及價錢、交易的時間、地點，
      然後吩咐我依照時間、地點送毒品海洛因交易取錢」、「
      甲○○給陳智雄和我一樣的薪資及提供陳智雄施打的毒品
      等好處」等語明確。依上開劉昭君警詢之自白及證述，係
      上訴人甲○○叫證人劉昭君、陳智雄去高雄縣林園鄉○○
      村○○路189 號7 樓居住，甲○○在販賣毒品，證人陳智
      雄負責聽電話，劉昭君替甲○○送毒品海洛因，甲○○有
      發薪水及提供毒品供證人劉昭君、吳智雄施打。
（三）又警方查獲時，證人劉昭君初於警詢中業已坦稱案發當時
      伊係由前述7 樓以逃生繩自窗戶向下攀爬至5 樓、隨後員
      警亦以相同方式進入5 樓而將之逮獲等語，足認案發之初
      證人劉昭君確係位於高雄縣林園鄉○○村○○路189 號7
      樓之情無訛；復佐以證人即員警劉國明於原審亦到庭具結
      證稱扣案物品於查獲之際均放置在該址客廳桌上等語屬實
      。而證人劉昭君於警詢供承交易名單上所記載之「茶」係
      指交易暗號，觀之扣案交易名單，有茶飲及果汁名稱，且
      名稱甚多，劉昭君與陳智雄2 人與甲○○並非從事販賣果
      汁之生意者，且劉、陳2 人雖有施用毒品，但亦不可能有
      如此之多毒品來源，是此名單顯係上訴人甲○○等人販賣
      毒品之暗號，以降低遭查緝之可能，證人即共同被告劉昭
      君此部分自白自堪採信。
（四）綜合上開證人盧裕芳之證詞及共同被告劉昭君自白及證述
      內容，暨上開交易名單，相互印證以觀，足證係由上訴人
      甲○○確有販賣海洛因，並由陳智雄負責接聽電話，再委
      由劉昭君前往指定地點交付毒品等分工方式實施販賣毒品
      ，而由證人陳智雄負責接聽電話，由證人劉昭君前往指定
      地點交付之行為，均屬販賣毒品海洛因犯罪構成要件之行
      為，是上訴人甲○○應有在高雄縣林園鄉○○村○○路18
      9 號7 樓內販賣第一級毒品海洛因之行為。
（五）邇來政府為杜絕毒品氾濫，毒害人民甚深，再三宣導教民
      眾遠離毒品、媒體之報導既深且廣，對於毒品之禁絕，應
      為民眾所熟悉。又政府對於查緝施用、轉讓及販賣毒品無
      不嚴格執行，且販賣毒品罪更係重罪，設若無利可圖，衡
      情一般持有毒品者，當不致輕易將持有毒品交付他人。況
      且，第一級毒品海洛因價格不貲，且販賣毒品係違法行為
      ，非可公然為之，亦無公定之價格，不論任何包裝，均可
      任意分裝增減分量，每次買賣價量，亦可能隨時依雙方間
      之關係深淺、資力、需求量及對行情之認知、來源是否充
      裕、查緝是否嚴緊，購買者被查獲時供述購買對象之可能
      性風險之評估等，因而異其標準，並機動調整，非可一概
      而論，是販賣利得除經坦承犯行或價量俱臻明確外，委難
      查得實情，販賣之人從價差或量差中牟利方式雖異，其意
      圖營利之非法販賣行為則一，是應認上訴人甲○○販賣上
      開海洛因圖利，而由劉昭君於甲○○販賣毒品時交貨給買
      方、陳智雄負責接聽電話，而由上訴人甲○○發薪水及提
      供毒品供劉昭君、吳智雄施打，據此足認上訴人甲○○前
      開販賣第一級毒品海洛因主觀上確有牟利意圖。
（六）再證人盧裕芳前於警詢證稱上開買賣第一級毒品海洛因之
      時間係95年3 月初左右，交易價格為3 千元，嗣偵查中改
      稱交易時間為95年4 、5 月間、於原審改稱95年3 、4 月
      間，於偵查及原審審判中改稱交易價格為2 、3 千元等語
      。本院審酌案發時日距今事隔已久，而證人盧裕芳警詢中
      所述各節因距離案發日較近，記憶自較深刻，客觀上較具
      有可信性，是本院認上訴人甲○○係於95年3 月初某日以
      3 千元之代價出售第一級毒品海洛因予盧裕芳1 次，並據
      此推算渠等販賣第一級毒品海洛因得款為現金3 千元之情
      無訛。
    綜上所述，因證人盧裕芳陳稱：有向甲○○購買海洛因毒品
    ，證人即共同被告劉昭君陳稱：實際上是甲○○在販賣毒品
    ，足證上訴人甲○○確有販賣毒品，事證明確，上訴人甲○
    ○所辯係卸責之詞，不足採信，其犯行已堪認定。
二、查海洛因係毒品危害防制條例第2 條第2 項第1 款所定之第
    一級毒品，依法不得持有、施用及販賣。上訴人甲○○販賣
    第一級毒品海洛因，核係犯毒品危害防制條例第4 條第1 項
    之販賣第一級毒品既遂罪。上訴人甲○○與共同被告劉昭君
    、陳智雄間，有犯意聯絡及行為分擔，為共同正犯。上訴人
    甲○○販賣第一級毒品海洛因前持有海洛因之低度行為，應
    為販賣之高度行為所吸收，均不另論罪。另本件上訴人甲○
    ○被查獲販賣毒品數額非多，僅販賣3 千元，屬情輕法重，
    如逕以宣告最低度之無期徒刑，猶嫌過重，尚有可憫之處，
    爰依刑法第59條規定酌減其刑，並依修正前刑法第64條第2
    項、第65條第2 項規定以定其減刑範圍。
三、行為後法律有變更者，適用行為時之法律。但行為後之法律
    有利於行為人者，適用最有利於行為人之法律，刑法第2 條
    第1 項定有明文。查上訴人甲○○於前開行為後，刑法業經
    總統於94年2 月2 日修正公布，並依刑法施行法第10條之1
    規定自95年7 月1 日施行。茲就上訴人甲○○行為前、後相
    關法律有修正者，依前揭規定加以比較適用。茲說明如下：
（一）修正前刑法第28條原規定：「2 人以上共同實『施』犯罪
      之行為者，皆為正犯」，修正後則改為「2 人以上共同實
      『行』犯罪之行為者，皆為正犯」。原「實施」之概念，
      包含陰謀、預備、著手及實行等階段之行為，修正後僅共
      同實行犯罪行為始成立共同正犯，是新法共同正犯之範圍
      已有所限縮，排除陰謀犯、預備犯之共同正犯。比較新舊
      法，以適用新法對上訴人甲○○有利。
（二）修正前刑法第64條第2 項、第65條第2 項規定，死刑得減
      為無期徒刑、或為15年以上有期徒刑；無期徒刑得減為7
      年以上有期徒刑，依修正後規定死刑僅得減為無期徒刑；
      無期徒刑僅得減為20年以下15年以上有期徒刑，故以修正
      前規定較有利於上訴人甲○○。
（三）修正前刑法第59條原規定「犯罪之情狀顯可憫恕者，得酌
      量減輕其刑」，修正後則改為「犯罪之情狀顯可憫恕，認
      科以最低度刑仍嫌過重者，得酌量減輕其刑」，惟依該條
      修正理由乃謂依實務見解，本條係關於裁判上減輕之規定
      ，必於審酌一切之犯罪情狀，在客觀上顯然足以引起一般
      同情，認為縱予宣告法定最低刑度猶嫌過重者，始有其適
      用。故乃增列文字將此適用條件予以明文化。由是可知，
      修正前後有關本條酌減之規定對行為人並無有利或不利之
      差異，此部分當無比較新舊法之問題，附此敘明。
    經全部綜合比較，由於無論依修正前、後刑法第28條規定均
    成立共犯，然上訴人甲○○所犯販賣第一級毒品之罪則因減
    輕其刑後得減至15年以下有期徒刑，故應依修正前刑法相關
    規定較有利於上訴人甲○○為論罪科刑之依據。
四、公訴意旨另以：被告甲○○與劉昭君、陳智雄等人另基於販
    賣第一級毒品海洛因之概括犯意聯絡，自95年2 月間起至4
    月間，以高雄縣林園鄉○○村○○路189 號7 樓為據點，由
    被告吳崇柏負責取得海洛因及找尋買主，另由陳智雄負責在
    該處接聽毒品買家電話確認訂單後，再吩咐劉昭君負責將海
    洛因送至高雄縣林園鄉○○路全國加油站後產業道路、沿海
    路圓林園飯店後產業道路及海軍陸戰隊中正堂旁之墓園產業
    道路等處交付買主，以此方式分工共同販賣第一級毒品海洛
    因多次（前開有罪部分除外）。因認被告甲○○此部分亦涉
    有違反毒品危害防制條例第4 條第1 項之販賣第一級毒品罪
    嫌。
（一）公訴人認上訴人甲○○此部分亦涉有販賣第一級毒品罪嫌
      ，無非係以共同被告劉昭君前於警詢之陳述及扣案筆記本
      、交易名單等為其論據。
（二）訊之上訴人甲○○否認此部分犯行。辯稱：從未販賣毒品
      海洛因等語，經查：扣案筆記本內容亦僅粗略記載不詳第
      三人之綽號、同時在一旁簡單記載阿拉伯數字，其意晦澀
      簡略難明，且未記載各次交易之時間、地點、數量及價格
      等重要犯罪事實，購買者是何人亦無從知悉，尚難據此證
      明上訴人甲○○果涉有此部分販賣第一級毒品，此外復查
      無其他確切證據證明此部分販賣毒品情事，惟因公訴人認
      此部分與前開論罪部分具有修正前刑法連續犯之裁判上一
      罪關係，此部分爰不另為無罪之諭知，附此敘明。
五、原審適用毒品危害防制條例第4 條第1 項、第19條第1 項，
    刑法第2 條第1 項、第11條、第59條、修正前刑法第28條規
    定，並審酌上訴人甲○○之素行、犯罪動機、目的及手段，
    且就本件販賣毒品犯行乃基於主導地位，又所被查獲販賣毒
    品數額非鉅，僅販賣3 千元，其犯後否認販賣毒品犯行，未
    見悔意等一切情狀，量處有期徒刑12年。並說明扣案如附表
    編號所示交易名單2 紙均為上訴人甲○○所有、且係用供
    本件販賣毒品犯罪所用之物，爰依毒品危害防制條例第19條
    第1 項前段規定宣告沒收。又刑法沒收之物，雖指原物，但
    金錢為代替物，重在兌換價值，而不在原物，自難拘泥於沒
    收原物之理論，認沒收販賣毒品所得之金錢，以當場查獲扣
    押者為限，且毒品危害防制條例第19條第1 項係刑法第38條
    第1 項第3 款、第3 項但書之特別規定，政府為肅清毒品，
    貫徹禁政，既設專條，採義務沒收主義，揆諸立法主意旨，
    當不致有此限制，故販賣毒品所得之金錢，苟能認定其係販
    賣毒品所得之款（例如販毒所得之款，業經消費寄託或消費
    借貸與他人，則應認該販毒所得之款仍屬存在），不以當場
    查獲扣押者為限，此有最高法院66年度第8 次刑事庭會議決
    議可資參照。是依前開決議意旨，販賣毒品所得之金錢，無
    論已否扣案，如仍屬存在，即應依法沒收。本件上訴人甲○
    ○販賣第一級毒品總計得款3 千元部分雖未扣案，然無證據
    證明已不存在，仍應依毒品危害防制條例第19條第1 項諭知
    沒收，如全部或一部不能沒收時，以其財產抵償之。又以本
    案雖另扣得如附表編號至所示物品，然其中編號所示
    第二級毒品甲基安非他命1 包乃係共同被告陳智雄非法持有
    、業經台灣高雄地方法院以95年度訴字第2894號判決諭知沒
    收銷燬；又編號至所示物品尚乏積極事證足認與上訴人
    前揭販賣第一級毒品予盧裕芳之犯罪事實相涉，且編號所
    示第一級毒品海洛因1 包亦由台灣高雄地方法院前以95年度
    訴字第2894號裁定單獨沒收銷燬在案。另編號至所示物
    品則係共同被告劉昭君、陳智雄分別供己施用毒品所用之物
    ，而其中編號至部分業據台灣高雄地方法院另以95年度
    訴字第3201號判決宣告沒收銷燬在案，從而該等扣案物品實
    乃攸關共同被告劉昭君、陳智雄是否另涉有其他犯罪之證物
    ，如率爾宣告沒收銷燬，恐將造成其前述犯行因證據滅失而
    有難以論斷之虞，是以認猶未可再就上開扣案物品逕予諭知
    沒收銷燬為當。經核原判決認事用法並無不合，量刑亦屬適
    當，上訴人甲○○上訴否認販賣毒品海洛因，為無理由，應
    予駁回。
據上論結，應依刑事訴訟法第368 條，判決如主文。
本案經檢察官許月雲到庭執行職務。
中    華    民    國    97    年    8     月    4     日
                    刑事第六庭    審判長法  官  王憲義
                                        法  官  邱永貴
                                        法  官  張盛喜
以上正本證明與原本無異。
如不服本判決應於收受本判決後10日內向本院提出上訴書狀，其
未敘述上訴理由者，並得於提起上訴後10日內向本院補提理由書
狀（均須按他造當事人之人數附繕本）「切勿逕送上級法院」。
中    華    民    國    97    年    8     月    4     日
                                        書記官  黃一秋
附錄本判決論罪科刑法條：
毒品危害防制條例第4條
製造、運輸、販賣第一級毒品者，處死刑或無期徒刑；處無期徒
刑者，得併科新臺幣1 千萬元以下罰金。
製造、運輸、販賣第二級毒品者，處無期徒刑或7 年以上有期徒
刑，得併科新臺幣7 百萬元以下罰金。
製造、運輸、販賣第三級毒品者，處5 年以上有期徒刑，得併科
新臺幣5 百萬元以下罰金。
製造、運輸、販賣第四級毒品者，處3 年以上10年以下有期徒刑
，得併科新臺幣3 百萬元以下罰金。
製造、運輸、販賣專供製造或施用毒品之器具者，處1 年以上7
年以下有期徒刑，得併科新臺幣1 百萬元以下罰金。
前五項之未遂犯罰之。
附表：
┌──┬────────────┬─────────┬───────────┐
│編號│查獲物品名稱、數量      │  查獲地點        │沒收依據              │
├──┼────────────┼─────────┼───────────┤
│    │交易名單2 張            │高雄縣林園鄉西溪村│供販賣毒品所用之物，依│
│  │                        │半路189 號7 樓  │毒品危害防制條例第19條│
│    │                        │                  │第1項沒收             │
├──┼────────────┼─────────┼───────────┤
│    │第二級毒品甲基安非他命1 │同上              │另經以95年度訴字第2894│
│  │小包（驗前淨重0.04公克、│                  │號判決諭知項沒收銷燬在│
│    │驗後淨重0.03公克）      │                  │案，爰不予沒收        │
├──┼────────────┼─────────┼───────────┤
│    │第一級毒品海洛因2 小包（│同上              │雖係查獲之毒品，惟與本│
│  │驗後合計淨重0.07公克、空│                  │案無涉，且另經以95年度│
│    │包裝總重0.34公克）      │                  │訴字第2894號裁定沒收銷│
│    │                        │                  │燬在案，爰不予沒收    │
├──┼────────────┼─────────┼───────────┤
│  │筆記本4 本              │同上              │核與本案無涉，不予沒收│
├──┼────────────┼─────────┼───────────┤
│  │行動電話9 支            │同上              │同上                  │
├──┼────────────┼─────────┼───────────┤
│  │空夾鏈袋6 個            │同上              │同上                  │
├──┼────────────┼─────────┼───────────┤
│    │注射針筒14支            │同上              │核與本案無涉、且另經以│
│  │                        │                  │95年度訴字第3201號判決│
│    │                        │                  │宣告沒收銷燬，爰不予沒│
│    │                        │                  │收                    │
├──┼────────────┼─────────┼───────────┤
│  │寫有「雄」字之殘渣袋20只│同上              │同上                  │
├──┼────────────┼─────────┼───────────┤
│  │寫有「君」字之殘渣袋20只│同上              │同上                  │
├──┼────────────┼─────────┼───────────┤
│  │殘留第一級毒品海洛因之殘│同上              │同上                  │
│    │渣袋12只                │                  │                      │
├──┼────────────┼─────────┼───────────┤
│  │第一級毒品海洛因1 小包  │高雄縣林園鄉林內村│核與本件販賣毒品無涉，│
│    │                        │林內路2 巷2 之4 號│爰不予沒收            │
├──┼────────────┼─────────┼───────────┤
│  │注射針筒5 支            │同上              │同上                  │
└──┴────────────┴─────────┴───────────┘


司法院資訊處製作；財團法人民間司法改革基金會備份。
